臺灣嘉義地方法院刑事判決
110年度金訴字第242號
公  訴  人  臺灣嘉義地方檢察署檢察官
被      告  賴怡惠


上列被告因違反洗錢防制法案件，經檢察官提起公訴(110年度偵
字第5423號)，本院判決如下：
    主  文
丙○○幫助犯洗錢防制法第十四條第一項之洗錢罪，處有期徒刑肆
月，併科罰金新臺幣參萬元，罰金如易服勞役，以新臺幣壹仟元
折算壹日。
    犯 罪 事 實
一、丙○○雖預見若提供金融機構帳戶予身分不詳之他人使用，依
    一般社會生活之通常經驗，將成為詐騙集團之犯罪工具，且
    知悉金融機構帳戶為個人理財之重要工具，如提供予不相識
    之人使用，可能使不詳之犯罪行為人將該帳戶作為收受、提
    領特定犯罪所得使用，提領後即產生遮斷資金流動軌跡以逃
    避國家追訴、處罰之效果，竟不違背其本意，容任所提供之
    金融機構帳戶可能被犯罪集團用以詐欺取財、遮斷資金流等
    結果之發生，基於幫助洗錢及幫助詐欺之不確定故意，於民
    國109年11月6日至同年月13日間之某日，在不詳地點，將其
    向中華郵政股份有限公司申請之帳戶(帳號：0000000000000
    0號，下稱系爭帳戶)之提款卡及密碼，以不詳之方式交付予
    真實姓名不詳之人，供其所屬、成員不詳之詐欺集團使用。
    嗣該等真實姓名年籍不詳之詐欺集團成員(無證據證明為三
    人以上、未成年人)，即共同意圖為自己不法所有，基於詐
    欺取財、洗錢之犯意聯絡，以附表所示之方式，對附表所示
    之人實施詐術，致附表所示之人陷於錯誤，於附表所示之時
    間，依指示匯款附表所示之金額至系爭帳戶內，旋即遭不詳
    之詐欺集團成員提領而產生資金流斷點。嗣因附表所示之人
    察覺有異而報警處理，始循線查悉上情。
二、案經甲○○訴由桃園市政府警察局平鎮分局、乙○○訴由新北市
    政府警察局新莊分局報告臺灣嘉義地方檢察署檢察官偵查起
    訴。
    理  由
壹、證據能力
一、本判決認定事實所引用之被告以外之人於審判外之言詞或書
    面陳述等供述證據，因當事人均對證據能力方面表示同意作
    為證據，而本院審酌各該證據作成時之情況，核無違法不當
    或證明力明顯過低之瑕疵，亦認以之作為證據應屬適當，是
    依刑事訴訟法第159條之5第1項之規定，認均有證據能力。
二、至其餘資以認定被告犯罪事實之非供述證據(詳後述)，亦查
    無違反法定程序取得之情形，依刑事訴訟法第158條之4反面
    規定，亦具證據能力，合先敘明。
貳、認定犯罪事實之證據及理由
一、訊據被告丙○○固坦承系爭帳戶係其所申設，且告訴人甲○○、
    乙○○遭詐騙後將附表所示款項匯入系爭帳戶等情，惟否認有
    何幫助洗錢之犯行，辯稱：我很久以前就申請系爭    帳戶
    ，當時是用來薪資轉帳所使用，因為會忘記密碼，所以把密
    碼寫起來後跟提款卡放在一起，後來提款卡遺失我有去補辦
    ，補辦完隔天又遺失等語。
二、經查：
(一)系爭帳戶確為被告所申請、設立，而告訴人甲○○、乙○○因前
    述詐騙集團之詐欺取財行為而陷於錯誤，於附表所示之時間
    ，轉匯如附表所示之款項至系爭帳戶乙節，業據告訴人2人
    於警詢中指述綦詳(見警卷第4至7頁)，且有附表相關證據欄
    所示之證據(頁碼詳見附表)足資佐證。是被告所有之系爭帳
    戶，確係供詐騙集團作為詐欺取財使用之帳戶，堪予認定。
(二)被告雖以前開情詞置辯，惟查：
　1.被告於警詢中先供稱：系爭帳戶提款卡及存摺在109年遺失
    ，遺失前是放在我的背包內，背包內其他財物都沒有遺失等
    語(見警卷第1至2頁)；嗣被告於本院審理中另改稱：我當天
    把系爭帳戶提款卡跟存摺放在背包內帶出門，密碼抄寫後放
    在卡套內，回家後就發現背包內全部東西都不見等語(見本
    院卷第137頁)。互核上開供述，足認被告就其系爭帳戶存摺
    及提款卡遺失之具體情節為何，所述前後反覆。且查，系爭
    帳戶於109年11月6日甫經被告申請重新補發提款卡後，旋即
    遭詐欺集團於同年月13日作為犯罪工具使用，有附表所示歷
    史交易清單存卷可證。被告自承知悉金融機構帳戶對個人財
    產管理及信用均具高度重要性，而其密碼既與提款卡放置一
    處，若有遭竊遺失之情形，他人即得任意使用其名下之帳戶
    涉犯任何不法行為(見警卷第2頁反面)，然其既知此一風險
    ，自應於補發提款卡後謹慎收納，竟仍隨即再度遺失，且未
    立刻報警或向銀行掛失，實與常情未合。被告上開辯詞是否
    為真，自有可疑。
　2.再者，任何第三人若取得提款卡及密碼後，即可隨時利用該
    帳戶隱匿不法資金或提領款項，是一般人理應將提款卡密碼
    默記於心或記載他處，避免將密碼與提款卡或存摺共置一處
    ，以防存摺或提款卡不慎遺失時，自己之帳戶不致因而立即
    遭人盜領存款或任意使用。觀諸被告於偵查中供稱，其金融
    卡密碼係其出生年月日等語(見偵卷第30頁)，可見被告係以
    其高度關聯性之個人資料設置密碼，當對提款密碼印象深刻
    ，其於訊問時亦能立即應答無誤，顯無記憶上之困難，實無
    另行書寫密碼後與提款卡同置，徒增他人盜領、盜用風險之
    可能，被告此節所辯，顯屬無稽。復參以系爭帳戶於遭詐欺
    集團使用時，存款餘額僅存新臺幣(下同)92元，有前開歷史
    交易清單可查。顯見系爭帳戶遭不詳人士使用於詐騙前，其
    中存款已所剩無幾，與一般出賣或交付帳戶之人，於出賣或
    交付前，均會確認帳戶內之金額已所剩無幾以避免自身損害
    之情形相符。
  3.另斟酌詐欺集團成員使用他人帳戶之目的，可知其等為方便
    收取詐欺贓款，並躲避檢警之追緝，故須以他人之金融機構
    帳戶作為款項出入之用，如此當應先取得帳戶所有人之同意
    ，否則一般人於帳戶存摺、提款卡及密碼遭竊、遺失時，均
    會擔慮取得之人濫用，而立即報警或向金融機構辦理掛失止
    付，行騙者如仍以該帳戶作為犯罪工具，則被害人遭詐騙而
    將款項匯入該帳戶後，極有可能因帳戶所有人掛失止付而無
    法提領贓款，亦有可能於提領贓款時遭銀行人員發覺，提高
    犯罪遭查獲之風險；此外，帳戶所有人亦可能以申請補發存
    摺及金融卡，並同時變更印鑑及密碼等方式阻止行騙者領款
    ，而自行將帳戶內之贓款提領一空，致行騙者無法得償其犯
    罪所得。故行騙者既已大費周章設局以不法詐取被害人財物
    ，當無甘冒前述風險，利用未經同意使用之金融機構帳戶供
    被害人轉帳匯款，而為他人作嫁之理。再衡以告訴人等將款
    項匯入上開帳戶後，隨即遭領取，有上開歷史交易清單可稽
    ，更足見該行騙者，於向告訴人等詐欺取財時，已有高度確
    信能掌握上開帳戶不會經被告以掛失止付或報警處理等方式
    阻撓其領取贓款。綜參上述各節，顯見系爭帳戶資料應係由
    被告以不詳方式交付不明之人使用，足堪認定。被告上開所
    辯，均係卸責之詞，不足採信。
(三)復參目前電話詐騙橫行，受害者不計其數，屢經媒體以顯著
    篇幅報導，而詐騙集團成員為遂行詐欺取財之目的並逃避查
    緝，於進行詐騙行為之前，本即會先取得人頭帳戶以供被害
    人匯款，是依一般人通常之知識、經驗，可瞭解他人要求交
    付金融機構帳戶，目的乃為隱匿實際犯罪行為人之身分並逃
    避追查，而作為詐騙者取得不法犯罪所得之用。再斟酌被告
    於本案行為時已年屆25歲，且為具有相當智識及社會經驗之
    人，對此實難諉為不知，是被告交付其申設之系爭帳戶提款
    卡及密碼時，對於銀行帳戶等資料將被詐騙集團成員利用於
    對不特定人訛詐財物，以規避偵查機關偵查、遂行詐欺目的
    、隱匿不法所得等節，應有所預見，則被告主觀上顯有容任
    前揭犯罪事實發生之意欲，足認被告確有幫助真實姓名、年
    籍不詳之成年人利用上開帳戶資料實施詐欺取財、洗錢等犯
    行之不確定故意。
三、綜上所述，本案事證明確，被告犯行洵堪認定，應予依法論
    科。
參、論罪科刑：
一、按刑法上之幫助犯，係對於犯罪與正犯有共同之認識，而以
    幫助之意思，對於正犯資以助力，而未參與實施犯罪之行為
    者而言(最高法院75年度台上字第1509號、84年度台上字第5
    998號、88年度台上字第1270號判決意旨參照)；是以，如未
    參與實施犯罪構成要件之行為，且係出於幫助之意思提供助
    力，即屬幫助犯，而非共同正犯。本案被告提供系爭帳戶予
    他人使用，使他人得基於詐欺取財、洗錢之犯意，向告訴人
    施用詐術，致使告訴人陷於錯誤而匯款至被告系爭帳戶內，
    以遂行詐欺取財、洗錢等犯行，然被告單純提供帳戶供人使
    用之行為，並不等同於向他人施以欺罔之詐術、洗錢行為，
    此外，復無其他證據證明被告有參與詐欺取財、洗錢等犯行
    之構成要件行為，是被告提供帳戶供人使用，係對於他人遂
    行詐欺取財、洗錢等犯行資以助力。被告所為，係違反洗錢
    防制法第2條第2款、第14條第1項暨刑法第30條第1項之幫助
    洗錢罪及刑法第339條第1項、第30條第1項之幫助詐欺取財
    罪。
二、被告以一提供帳戶行為而幫助詐欺取財告訴人2人，且同時
    觸犯洗錢防制法第2條第2款、第14條第1項暨刑法第30條第1
    項之幫助洗錢罪及刑法第339條第1項、第30條第1項之幫助
    詐欺取財罪數罪名，均為想像競合犯，應依刑法第55條前段
    規定，從一重之洗錢防制法第14條第1項暨刑法第30條第1項
    之幫助洗錢罪處斷。
三、被告幫助前述詐騙集團成員犯洗錢罪，為幫助犯，爰依刑法
    第30條第2項規定，減輕其刑。
四、爰審酌被告應知金融機構帳戶與個人財產、信用具有重要關
    聯，且易成為他人掩飾犯罪所得之工具，卻任意提供其所有
    金融機構帳戶之提款卡及密碼，供詐欺集團成員從事詐欺取
    財及洗錢犯行，其行為使犯罪之追查趨於困難，幕後正犯肆
    無忌憚，嚴重破壞社會秩序及正常交易安全，所為自應予非
    難。兼衡其犯行所致告訴人2人受損害之金額偏高、犯後否
    認犯行且尚未與告訴人2人達成和解，另斟酌其並無前科，
    素行尚佳，有臺灣高等法院被告前案紀錄表可參，再參考其
    居於幫助犯之地位、提供帳戶之犯罪動機等節，暨其於本院
    審理中自陳：1.高中畢業之智識程度，2.目前在飯店工作，
    3.未婚、無小孩、父母健在之家庭生活狀況，4.月收入約1
    至2萬元、無人須扶養之經濟狀況(見本院卷第166頁)等一切
    情狀，量處如主文所示之刑，所處罰金部分並諭知易服勞役
    之折算標準。
五、末查，本案並無證據證明被告有取得任何犯罪所得，是被告
    既無犯罪所得，自無從宣告沒收，附此說明。至洗錢防制法
    第18條第1項固規定「犯第14條之罪，其所移轉、變更、掩
    飾、隱匿、收受、取得、持有、使用之財物或財產上利益，
    沒收之；犯第15條之罪，其所收受、持有、使用之財物或財
    產上利益，亦同。」，惟被告非實際上提款之人，無掩飾隱
    匿詐欺贓款之犯行，非洗錢防制法第14條第1項之正犯，自
    無上開條文適用。
據上論斷，應依刑事訴訟法第299條第1項前段，洗錢防制法第2
條第2款、第14條第1項，刑法第11條前段、第30條第1項、第2項
、第339條第1項、第55條、第42條第3項，刑法施行法第1條之1
第1項，判決如主文。
本案經檢察官王輝興提起公訴，檢察官林津鋒到庭執行職務。
中　　華　　民　　國　　111 　年　　1 　　月　　25　　日
                  刑事第五庭    審判長法　官  張志偉
　　　　　　　　　                    法  官  陳盈螢
　　　　　　　　　                    法  官　余珈瑢
以上正本證明與原本無異。
如不服本判決應於收受判決後20日內向本院提出上訴書狀，並應
敘述具體理由；其未敘述上訴理由者，應於上訴期間屆滿後20日
內向本院補提理由書（均須按他造當事人之人數附繕本）「切勿
逕送上級法院」。告訴人或被害人如對於本判決不服者，應具備
理由請求檢察官上訴，其上訴期間之計算係以檢察官收受判決正
本之日期為準。
中　　華　　民　　國　　111 　年　　1 　　月　　25　　日

                                      書記官  賴心瑜
附錄本案論罪法條：
洗錢防制法第2條第2款。
本法所稱洗錢，指下列行為：
二、掩飾或隱匿特定犯罪所得之本質、來源、去向、所在、所有
    權、處分權或其他權益者。
洗錢防制法第14條第1項。　　
有第二條各款所列洗錢行為者，處7年以下有期徒刑，併科新臺
幣5百萬元以下罰金。
刑法第30條第1項。
幫助他人實行犯罪行為者，為幫助犯。雖他人不知幫助之情者，
亦同。
幫助犯之處罰，得按正犯之刑減輕之。
刑法第339條第1項。
意圖為自己或第三人不法之所有，以詐術使人將本人或第三人之
物交付者，處5年以下有期徒刑、拘役或科或併科50萬元以下罰
金。
　　　　　　　　　　　　　　
附表：
編號 被害人 匯款時間 匯款金額(新臺幣) 匯入之人頭帳戶 詐騙方式 提領時間、金額(新臺幣) 相關證據 1 甲○○ 109年11月13日12時26分許 15萬元 丙○○所有郵局帳號00000000000000之人頭帳戶 以電話及通訊軟體LINE向被害人佯稱係其友人，需借錢周轉，致其陷於錯誤，於左列時間匯款左列金額。 於109年11月13日12時53分至12時55分許，在不詳地點之ATM共提領15萬元。 ⑴郵局存摺封面及內頁交易明細1份、甲○○之手機通話紀錄及與詐欺集團成員LINE對話紀錄截圖6張、郵政入戶匯款申請書、受理詐騙帳戶通報警示簡便格式表、內政部警政署反詐騙諮詢專線紀錄表、金融機構聯防機制通報單、受理各類案件紀錄表、受理刑事案件報案三聯單各1紙（見警卷第11至15頁、第23頁、第25頁、第28至30頁） ⑵人頭帳戶丙○○之郵局帳戶基本資料、申請變更帳戶事項申請書、客戶歷史交易清單各1份（見警卷第8至10頁反面） 2 乙○○ 110年11月14日17時14分許 2萬9,987元 丙○○所有郵局帳號00000000000000之人頭帳戶 假冒「半畝園」客服人員及富邦銀行人員以電話向被害人佯稱其因系統錯誤而多下訂單且有個資危險，需匯款取消，致其陷於錯誤，於左列時間匯款左列金額。 於109年11月14日17時40分至17時44分許，在不詳地點之ATM共提領12萬9,800元。 ⑴臺灣企銀及華南銀行存摺封面、受理詐騙帳戶通報警示簡便格式表、內政部警政署反詐騙諮詢專線紀錄表、金融機構聯防機制通報單、受理各類案件紀錄表、受理刑事案件報案三聯單各1紙、台新銀行ATM轉帳交易明細2紙、乙○○之手機通話紀錄截圖1張、手機查詢臺幣活期存款明細截圖3張（見警卷第16至17頁反面、第19頁反面至20頁、第24頁、第26至27頁、第31至31頁反面） ⑵人頭帳戶丙○○之郵局帳戶基本資料、申請變更帳戶事項申請書、客戶歷史交易清單各1份（見警卷第8至10頁反面）   110年11月14日17時16分許 2萬9,987元       110年11月14日17時33分許 4萬9,987元       110年11月14日17時35分許 1萬9,808元